【裁判字號】    90,上易,1052
【裁判日期】    900628
【裁判案由】    竊盜
【裁判全文】
臺灣高等法院臺中分院刑事判決                    九十年度上易字第一五二號
    上  訴  人
    即  被  告  丁○○
    上  訴  人
    即  被  告  戊○○
    共      同
    選任辯護人  己○○
                乙○○
右上訴人等因竊盜案件，不服臺灣台中地方法院九十年度易字第九一二號中華民國九
十年四月四日第一審判決（起訴案號：臺灣台中地方法院檢察署九十年度偵字第二一
八一號），提起上訴，本院判決如左：
      主    文
原判決撤銷。
丁○○、戊○○結夥三人以上竊盜，各處有期徒刑陸月，如易科罰金均以參佰元折算
壹日。
      事    實
一、丁○○、戊○○夥同另一年籍姓名不詳之成年男子，明知在台中縣和平鄉南勢村
    和興巷五十二之一號旁埔里林區管理處二十四林班地內，常有他人之鴿子飛經，
    竟意圖為自己不法之所有，於該林班地架設大型捕鴿網二面，總長度約二百五十
    公尺，以竊取他人所有飛經該處之鴿子，並於八十九年十月三日上午九時五十分
    前，竊得包括丙○○所有飛經該處，腳環上打有「台鴿２０００，編號分別為３
    ２８０９２、３２４４０９、３２８１９６號，電話號碼（０２）000000
    00，（０９３９）４１７３５６，陳字」之鴿子三隻及不詳人士所有之鴿子數
    隻（詳細數目不詳），約一麻袋。嗣於同年十月三日九時五十分許，丁○○等人
    駕駛車號ＲＤ－０八五七號自用小客車，途經埔里林區管第二十四林班地內陵線
    產業道路時，為當時在該處巡邏之警員查獲，其中戊○○跑了二、三公尺後為警
    抓獲，另該不詳姓名之成年男子則乘隙將所有縳置於麻袋中之鴿子倒出，使鴿子
    往外飛出，而只剩丙○○所有之上開三隻鴿子。
二、案經台中縣縣警察局和平分局報告臺灣臺中地方法院檢察署檢察官偵查起訴。
      理    由
一、訊據被告丁○○、戊○○二人對有於八十九年十月三日九時五十分許，為警在台
    中縣和平鄉南勢村和興巷五十二之一號旁埔里林區管理處二十四林班地附近，查
    獲丁○○所駕駛之車號ＲＤ－０八五七號自用小客車上，有丙○○所有編有號碼
    、聯絡電話之鴿子三隻被警查獲縳置於麻袋中之事實雖承認在卷，惟否認有竊盜
    犯行，辯稱：伊二人當天係至上開埔里林區管理處二十四林班地內採野生金線蓮
    ，在返家途中時，適有一姓名年籍不詳男子，要搭便車，伊二人才答應，但渠二
    人並不知該年青人袋子是裝鴿子，也未參與偷鴿云云。但查：被告丁○○及戊○○二人就其二人究竟有無採得金線蓮，一稱有採得但太小已回種，一稱未採得，
    彼此於警訊所供已有不一，是否屬實已非無疑，而上開經查獲之鴿子三隻係被害
    人丙○○所有，於放飛後遭人所偷竊，復據被害人丙○○指述甚詳，並有贓物認
    領保管單一紙與照片數幀附卷可稽，且現場處理警員甲○○業於原審審理中到庭
    證稱：查獲之現場相距約二百多公尺附近枇杷園右方面積約一甲地之林班地杉木
    園內，被告所稱採金線蓮之林班地，並無野生之金線蓮，但有大型鴿網二張等語
    ，並有其出具之職務報告書一紙、手繪圖二紙可憑；其於本院調查時更證稱：伊
    當時有三位警員到網鴿區，看到一台發財車下來，就攔車盤查，戊○○就坐在駕
    駛座的旁邊，見到警員就趕快跑，伊到後面去盤查，並詢問另一名年輕人袋子裡
    裝什麼，他說沒有，就下車，並把袋子打開倒過來，鴿子都飛掉，年輕人赤腳，
    後來跑掉，至於被告所提之照片所示鴿網是在林班地另一側等語（本院第四十五
    、四十六頁）；被告二人於警訊中復自承不認識另一名年輕人；於本院並稱當時
    在車上有三雙雨鞋，其中二雙是丁○○所有，另一雙則是戊○○所有無訛；果爾
    ，被告二人在與對方素不相識之情況下，見對方手提麻袋，又赤腳走在該偏遠之
    產業道路上，且麻袋中之鴿子非一、二隻而已，鴿子並會不時發生聲響，該林班
    地區內之架設鴿網網鴿，又非鮮事，被告豈有隨意讓陌生人搭其便車之理，況被
    告二人雖辯稱，伊等二人係同行上山採金線蓮，但於警查獲時，並未查獲其等有
    採摘之金線蓮；所謂採金線蓮現場並無金線蓮，反而架有鴿網長達約二百五十公
    尺，又據和平派出所主管甲○○證述如前，可見被告與該姓名不詳之年青人彼此
    應為共犯，否則戊○○又何需於警盤查時，即拔腿逃跑？且鴿子係空中飛翔之鳥
    類，如被告等未共同架設鴿網，又如何能徒手抓到飛鴿？該林班地又地處偏遠，
    人煙罕到，被告等人更無可能至該區購買腳上仍繫有腳環之鴿子！可見被告與該
    不詳姓名之年輕人，應有竊盜之共同犯意聯絡並共同實施，且麻袋內所裝之鴿子
    應係被告等三人所竊取，本件被告丁○○、戊○○所辯，應屬係事後推責之詞，
    不足採信，其等竊盜犯行，應均堪予認定。
二、核被告所為係犯刑法第三百二十一條第一項第四款之結夥三人以上竊盜之加重竊
    盜罪，公訴人以被告二人及另一年籍不詳成年男子上開所為均係犯刑法第三百二
    十條第一項之普通竊盜罪，其起訴法條尚有未洽，應予變更。被告二人及另一年
    籍不詳成年男子三人間有犯意之聯絡，行為之分擔，均為共同正犯。原審因之予
    以論罪科刑固非無見，但本件麻袋內之鴿子，應均是被告二人與年輕人所偷竊，
    而非僅三隻而己，及其餘飛走之鴿子亦是被告等三人所共同行竊，已見前述，被
    告空言否認犯罪，固無足取，但原審就被告行竊之數量既有瑕疵可指，自應由本
    院予以撤銷改判，爰審酌被告等之素行、犯罪之動機、目的、手段，所竊之鴿子
    數量約一麻袋之多，但查無證據顯示渠等網鴿是作恐嚇犯罪之用，其犯罪情節較
    輕，犯罪所生之危害、犯罪後之態度等一切情狀，各量處如主文第二項所示之刑
    ，並依刑法第四十一條規定諭知罰金之折算標準，以示懲儆。至於被告持以竊鴿
    用之鴿網，因未扣案，為免將來執行之困難，不予宣告沒收，附此敘明。
據上論結，應依刑事訴訟法第三百六十九條第一項前段、第三百六十四條、第二百九
十九條第一項前段、第三百條，刑法第二十八條、第三百二十一條第一項第四款、第
四十一條，判決如主文。
本案經檢察官鍾宗耀到庭執行職務。
中      華      民      國      九十     年       六      月    二十八  日
                                  臺灣高等法院臺中分院刑事第七庭
                                        審判長法  官  林  榮  龍
                                              法  官  江  錫  麟
                                              法  官  謝  說  容
右正本證明與原本無異。
不得上訴。
                                              書記官  阮  正  枝
中      華      民      國      九十     年       六      月    二十八  日
附錄論罪科刑法條
刑法第三百二十一條犯竊盜罪而有左列情形之一者，處六月以上年以下有期徒刑：
一、於夜間侵入住宅或有人居住之建築物、船艦，或隱匿其內而犯之者。
二、毀越門扇、牆垣或其他安全設備而犯之者。
三、攜帶兇器而犯之者。
四、結夥三人以上而犯之者。
五、乘火災、水災或其他災害之際而犯之者。
六、在車站或埠頭而犯之者。
前項之未遂犯罰之。                                                      Ｉ


司法院資訊處製作；財團法人民間司法改革基金會備份。
